臺灣嘉義地方法院民事判決
110年度訴字第315號
原      告  黃登發  
被      告  林聰明  
訴訟代理人  洪千雅律師
上列當事人間請求損害賠償事件，經本院於民國110年8月4日言
詞辯論終結，判決如下：
    主  文
原告之訴駁回。
訴訟費用由原告負擔。
    事實及理由
一、原告起訴主張：
（一）原告於民國110年3月8日18時24分許，行經中正路時與被
      告相遇且互看幾秒，原告與被告未曾說過一句話，被告以
      不實無中生有，謂原告恐嚇被告「你錢很多但是你生命只
      有一條，馬上就會遇到了」等語，而向警方對原告提告，
      以不實誣告欲陷害原告受法律制裁，案經檢察官以110年
      度偵字第3392號偵查後不起訴處分。爰依民法第184條第1
      項前段、195條第1項之規定，提出「恢復名譽」請求賠償
      。
（二）訴之聲明：
   1、被告應給付原告新臺幣（下同）60萬元，及自101年3月20
      日起至清償日止，按年息百分之5計算之利息。
   2、訴訟費用由被告負擔。
二、被告則以：
（一）被告所提之刑事告訴，經檢察官認除告訴人之指訴外無其
      他積極證據足認原告之犯行而為不起訴處分。被告接獲該
      不起訴處分認為息事寧人，便未再議。被告本於法律所賦
      予合法主張自己權利之手段及權利之行使，不得謂原告為
      因應訴訟所造之不便，即可主張因精神受損而請求損害賠
      償。且基於偵查不公開之原則，被告向警局之報案陳述並
      不會依此造成一般人對原告在社會上品德、聲望之貶抑評
      价，而原告因受地檢署傳喚而心生恐懼與名譽受損係屬二
      事，不可混為一談。
（二）聲明：
   1、原告之訴駁回。
   2、訴訟費用由原告負擔。 
三、爭點事項：
（一）不爭執事項：
   1、被告以「原告以『你錢很多但是你生命只有一條，馬上就
      會遇到了』」等語恐嚇被告，案經檢察官以110年度偵字第
      3392號偵查後不起訴處分確定。
（二）爭執事項：
   1、被告之提告行為是否為造成原告之損害？
四、本院判斷：
（一）被告之提告行為是否為造成原告之損害？
　 1、被告曾以「原告與被告因先前有細故，原告竟基於恐嚇之
      犯意，在嘉義市○○路000號前，對被告揚言『你錢很多，但
      是你的生 命只有一條而已，馬上就會遇到了』（台語）」
      等語，因認原告涉有刑法第305條之恐嚇罪嫌，而向嘉義
      市政府警察局第二分局報請偵辦。案經檢察官以110年度
      偵字第3392號偵查後認「因無法證明告訴所指述之内容，
      難僅以告訴人片面之指訴，遽為不利被告（指本件原告）
      犯罪事實之認定。且無其他積極證據足認被告有何犯行」
      ，而不起訴處分確定。以上有不起訴處分書、嘉義市政府
      警察局第二分局通知書可佐，並為兩造所不爭執（本院卷
      第13、14、44頁）。據上可證上述事實核屬為真。
 　2、按犯罪之被害人，得為告訴（刑事訴訟法第232條）；「
      不問何人知有犯罪 嫌疑者，得為告發（同法第240條）。
      查刑事訴訟上證明之資料，無論其為直接或間接 證據，
      均須達於通常一般之人均不致有所懷疑，而得確信 其為
      真實之程度，始得據為有罪之認定，若關於刑事被告是否
      犯罪之證明未能達此程度，而有合理懷疑之存在，致 使
      無從形成有罪之確信，根據「罪證有疑，利於被告」之 
      證據法則，即不得遽為不利被告之認定。此為刑事訴訟程
       序上採取嚴格之證據法則所使然，尚難因為檢察官以前
      揭證據法則做有利於原告之認定，而為不起訴處分，即反
      推被告係出於誣告犯意而提出告訴。被告本於上述事實，
      依刑事訴訟法第232、240條之規定，向警局告訴原告有犯
      罪嫌疑，請求偵辦，乃係法律所賦予合法主張自己權利之
      手段及權利之行使，此為法治國家必然需面對之問題，尚
      不得謂原告為因應訴訟所造之不便，即可主張因精神受損
      而請求損害赔償。
 　3、次按因故意或過失，不法侵害他人之權利者，負損害賠償
      責任（民法第184條第1項前段）；故意或過失不法侵害他
      人權利者，負損害赔償責任，原告應就權利被侵害之事實
      負舉證責任（民事訴訟法第277條）；又名譽為人在社會
      上享有一般人 對其品德、聲望或信譽等所加之評價，是
      屬於一個人在社會上所受之價值判斷，因此名譽有無受損
      害，應以社會上對其評價是否貶損客觀判斷之，至於主觀
      上是否感受損害，並非認定標準。被告僅就原告當時涉嫌
      之犯罪事實向警局報案陳述事實，且基於偵查不公開之原
      則，被告向警局之報案陳述並不會依此造成一般人對原告
      在社會上品德、聲望之貶抑評價，又原告因受地檢署傳喚
      而心生恐懼與名譽受損係屬二事，更不可混為一談。
　 4、被告對原告提起告訴，雖為不起訴處分，但未必然造成之
      人格受損，從而原告以恢復名譽之賠償，請求被告給付60
      萬元及利息，為無理由，應予駁回。
五、訴訟費用裁判之依據：民事訴訟法第78條。
中　　華　　民　　國　　110 　年　　8 　　月　 18 　　日
                  民事第一庭法　官　馮保郎   
以上正本係照原本作成。
如不服本判決，應於送達後20日內，向本院提出上訴狀（須按對
造人數提出繕本）及表明上訴理由，並依上訴利益繳交第二審裁
判費。如委任律師提起上訴者，應一併繳納上訴審裁判費。
中　　華　　民　　國　　110 　年　　8 　　月　　18　　日
                            書記官　蔡沛圻